【裁判字號】    88,訴,1568
【裁判日期】    890314
【裁判案由】    偽造文書等
【裁判全文】
臺灣桃園地方法院刑事判決                        八十八年度訴字第一五六八號
    公  訴  人  臺灣桃園地方法院檢察署檢察官
    被      告  乙○○○
右列被告因偽造文書等案件，經檢察官提起公訴（八十八年度偵字第七０五三號），
本院判決如左：
    主      文
乙○○○無罪。
    理      由
一、公訴意旨略以：被告乙○○○於民國八十六年六月間，受託其女即被告甲○○（
    另行審結）、親戚戊○○及丁○○出面以其三人名義（其中丁○○以偏名陳美慧
    ）加入告訴人丙○○擔任互助會首、每會新台幣（下同）二萬元、會期自八十六
    年六月二十日至八十九年一月二十日、會員三十一人、每月二十日在桃園縣平鎮
    市○○路○段二０四號開標之民間互助合會，每月會款由戊○○、丁○○就近交
    付甲○○一併轉交乙○○○遞交丙○○，迄八十六年十一月間，甲○○經濟突生
    困難，竟與知情之乙○○○共同基於概括犯意之聯絡，由甲○○偽造「陳美慧之
    八十六年十月二十日標單，標額五千一百元」及「戊○○之八十六年十二月（應
    為十一月之誤）二十標單，標額五千元（應為四千九百元之誤）」交由乙○○○
    屆時到場詐標得逞，足生損害於丁○○及戊○○並致使不知情之丙○○將各該標
    款如數交付乙○○○、甲○○先後共同代收，得款不明去向，不知情之丁○○、
    戊○○猶同上按月寄會款，迄八十七年三月間，丁○○電告丙○○欲標該會因而
    循知上情，因認被告乙○○○涉有刑法第二百十六條、第二百二十條、第二百十
    條之行使偽造私文書及同法第三百三十九條第一項之詐欺取財等罪嫌云云。
二、按犯罪事實應依證據認定之，無證據不得推定其犯罪事實，又不能證明被告犯罪
    者，應諭知無罪判決，刑事訴訟法第一百五十四條、第三百零一條第一項分別定
    有明文。訊據被告乙○○○，堅詞否認前開犯行，辯稱其亦係迄事發時始知丁○○、戊○○二人之會款遭冒標，此純係甲○○一人所為，與其無涉等語。
三、經查，戊○○、丁○○二人均係因甲○○之介紹始加入告訴人丙○○之互助，每
    月會款皆託付甲○○轉交，有關該互助會之事項，亦均係與甲○○連繫或由其告
    知，不曾為此與乙○○○有過接觸等情，業據證人戊○○、丁○○於本院調查時
    結證甚明（見本院八十九年一月十四日訊問筆錄），因之，縱如告訴人所陳，偽
    造之戊○○及丁○○二人名義之標單均係被告乙○○○持往參與競標，惟乙○○○既不曾就該互助會之事宜與戊○○、丁○○二人直接接觸連絡，之間尚經由甲○○之居中承轉，職是，戊○○、丁○○之與會狀況及是否果有標會之意，乙○○○即無從逕由渠二人處得知實情，全端賴待甲○○之告知，倘甲○○從中做假
    私擅冒標，乙○○○自難深悉箇中內情，由是，顯未能遽認乙○○○係知情而與
    甲○○合謀共同冒標會款。公訴人但執乙○○○與丁○○、戊○○係親戚關係一
    端即率謂其必然知情云云，洵非的論，並無可採。次查，丁○○於警訊證稱：我
    知道她（指甲○○）是財務困難等語（見偵卷第十七頁反面），另證人即甲○○
    之兄馬白勇於警訊亦證稱：甲○○她們夫妻自欠人家錢及倒會後，就不曾回家過
    ，現在也不知住在那裡等語（見偵卷第十九頁反面），可見甲○○確已遭逢財務
    方面之困境，是以其於需款孔殷之急迫情勢下，鋌而走險，出諸不法之途籌集資
    金，要屬可期，據而顯見甲○○實具有冒標他人會款之動機，然乙○○○並未遇
    有財務窘迫，週轉失靈之景況，犯罪動機付之闕如，況東窗事發後，乙○○○猶
    安然端處家中，未如甲○○般立時匿避潛逃無蹤，若非其心中坦蕩，自覺俯仰無
    愧，無何不軌之處，焉有此情？綜此各情，足徵乙○○○辯稱此純係甲○○一人
    所為，其並不知情等語屬實，堪可採信，自無從課以偽造文書及詐欺之罪責，此
    外復查無其他積極證據可證明被告乙○○○有如公訴人所指各犯行，依首揭法條
    說明，即應為無罪之諭知。
四、被告甲○○部分另行審結。
據上論斷，應依刑事訴訟法第三百零一條第一項，判決如主文。
本案經檢察官林安紜到庭執行職務。
中      華      民      國    八十九    年      三      月     十四     日
                              臺灣桃園地方法院刑事第三庭
                                  法  官  蔡榮澤
右正本證明與原本無異。
如不服本判決，應於判決送達後十日內向本院提出上訴狀( 應附繕本 )，上訴於
臺灣高等法院。
                                    書記官   劉德壽
中        華        民        國   八十九   年   三   月    二十二    日


司法院資訊處製作；財團法人民間司法改革基金會備份。
